【裁判字號】    99,訴,94
【裁判日期】    990520
【裁判案由】    妨害自由等
【裁判全文】
臺灣桃園地方法院刑事判決               99年度訴字第94 號
公  訴  人  臺灣桃園地方法院檢察署檢察官
被      告  戊○○
被      告  丙○○原名郭秋香.
選任辯護人  黃政雄律師
被      告  庚○○
            辛○○
            乙○○
上列被告因妨害自由案件，經檢察官提起公訴（98年度偵字第16
30號）與追加起訴（98年度偵字第26608 號），本院判決如下：
    主  文
戊○○、丙○○、庚○○、辛○○、乙○○共同私行拘禁，戊○○處有期徒刑肆月，辛○○，累犯，處有期徒刑月，乙○○處
有期徒刑月，丙○○、庚○○各處有期徒刑貳月，如易科罰金
，均以新臺幣壹仟元折算壹日。
乙○○被訴傷害部分不受理。
    事  實
一、緣戊○○知其妻丁○○與甲○○過從甚密，疑丁○○有婚外
    情，為求掌握、蒐集丁○○婚外情之確切證據，以求就其所
    受損害向丁○○之外遇對象甲○○索賠，遂與其姐丙○○商
    談此事。戊○○與丙○○於民國96年5 月11日，知悉丁○○
    與甲○○私下正於桃園縣楊梅鎮用餐，認機不可失，即欲前
    往跟監、蒐證，斯時庚○○前往丙○○所開設之檳榔攤，丙○○遂邀同庚○○共同前往，隨即由庚○○駕駛自小貨車搭
    載丙○○抵達該址，嗣戊○○自行駕駛其自小客車稍後抵達
    ，並隨後跟監丁○○與甲○○至桃園縣大溪鎮舊大溪橋處，
    另丙○○所開設之檳榔攤常客辛○○與丙○○聯絡後，知悉
    丙○○等人已在現場，丙○○並要求辛○○亦前來跟監、蒐
    證，並承諾事成將分予酬勞，辛○○與其友人乙○○旋即趕
    至上址，尾隨跟拍丁○○與甲○○二人，丁○○與甲○○牽
    手、搭肩、摟腰舉止親密，然發覺為辛○○二人跟蹤遂欲驅
    車前往他處，鄒翰陞與乙○○見狀，旋將丁○○與甲○○欲
    即行離去之事回報戊○○、丙○○及在場之庚○○，戊○○
    遂當場表示不得使甲○○任意離去，戊○○、丙○○、庚○○、辛○○及乙○○五人遂基於妨害自由之犯意聯絡，先由
    辛○○與乙○○駕車停於甲○○所駕駛車輛側，使甲○○受
    阻不能駕車離去，鄒翰陞與乙○○旋即下車攔阻甲○○二人
    ，鄒翰陞並指摘甲○○勾引人妻，甲○○取出行動電話欲撥
    打求救，乃遭鄒翰陞將之摔至地上未果，斯時戊○○、丙○○及庚○○業已抵達現場接應，伺機而動，即由鄒翰陞與乙○○二人分別持白鐵棒與持老虎鉗毆打甲○○，甲○○寡不
    敵眾，遂受有左手裂傷（3 公分乘0.5 公分）、右上臂瘀青
    （6 公分乘3 公分）、左大腿後瘀紅（16公分乘2 公分）、
    右大腿瘀青（10公分乘5 公分）、左小腿瘀紅（16公分乘2
    公分）、左肩瘀紅（6 公分乘0.5 公分）、右肩瘀紅（13公
    分乘1 公分）及右臀瘀紅（8 公分乘0.5 公分）等傷害（辛○○、乙○○被訴傷害犯嫌因甲○○撤回告訴，辛○○經檢
    察官另為不起訴處分；乙○○則為不受理諭知如後），期間
    丁○○欲阻止辛○○，然為戊○○拉開未果，嗣丙○○見甲○○業已負傷，勸阻鄒翰陞二人罷手。戊○○見甲○○受毆
    流血已無力反抗，且因親見丁○○與甲○○舉止親密，憤怒
    至極，大聲喝令：「帶他回去簽本票」等語並命甲○○乘坐
    由鄒翰陞所駕駛之車輛，丙○○亦表示將甲○○帶回家處理
    等語，庚○○亦稱將甲○○押上車等語，鄒翰陞遂命甲○○
    乘坐由其所駕駛之車輛，另丁○○甫與戊○○激烈口角，不
    願與戊○○同車，意欲與甲○○乘同車後座，鄒翰陞與乙○○為防範甲○○與丁○○雙雙自後座脫逃，遂推由鄒翰陞駕
    駛，命丁○○入座副駕駛座，乙○○在後座監視甲○○一舉
    一動。即由戊○○駕駛其自小客車、庚○○駕駛其自小貨車
    搭載丙○○，一旁同行押運以監管在辛○○車內之甲○○舉
    動，辛○○途中撥打電話聯絡某真實姓名年籍不詳綽號「楊
    慶」之人攜帶本票前來，一行人遂行抵達桃園縣新屋鄉○○
    街下庄子164 號之戊○○與丁○○之住處，旋即將甲○○自
    車上帶下後私行拘禁在屋內，由戊○○與「楊慶」及甲○○
    等在客廳商談甲○○承擔之賠償金，另由丙○○、庚○○、
    辛○○、乙○○四人至屋外留守監管，嗣經「楊慶」到場居
    中斡旋，戊○○復利用甲○○前於受暴後行動自由已受剝奪
    並現在場人數極端劣勢且正受私行拘禁之情形下，對甲○○
    稱：「不簽本票你休想離開」等語，脅迫甲○○簽本票，甲○○已受毆流血、人單力薄、插翅難飛，因此心生畏懼，遂
    簽發面額新臺幣（下同）80萬元之本票1 紙及面額5 萬元之
    本票共10紙後，為「楊慶」載送回舊大溪橋原停車處釋放，
    甲○○始得其車駕駛離去。嗣經甲○○提起告訴始因而查悉
    上情。
二、案經甲○○告訴臺灣桃園地方法院檢察署檢察官偵查起訴。
    理  由
壹、有罪部分
一、證據能力部分：按被告以外之人於審判外之言詞或書面陳述
    ，除法律有規定者外，不得作為證據；被告以外之人於偵查
    中向檢察官所為之陳述，除顯有不可信之情況者外，得為證
    據；被告以外之人於審判外之陳述，經當事人於審判程序同
    意作為證據，法院審酌該言詞陳述或書面陳述作成時之情況
    ，認為適當者，亦得為證據。當事人、代理人或辯護人於法
    院調查證據時，知有第159 條第1 項不得為證據之情形，而
    未於言詞辯論終結前聲明異議者，視為有前項之同意，刑事
    訴訟法第159 條第1 項、第159 條之1 第2 項、第159 條之
    5 分別定有明文。次按刑事訴訟法第159 條第1 項規定：「
    被告以外之言詞或書面陳述，除法律有規定者外，不得作為
    證據」；其立法本旨係以證人於審判外之言詞或書面陳述，
    屬於傳聞證據，此項證據，當事人無從直接對於原供述者加
    以詰問，以擔保其真實性，法院亦無從直接接觸證人而審酌
    其證言之憑信性，違背直接審理及言詞審理之原則，除具有
    必要性及信用性情況者外，原則上不認其有容許性，自不具
    證據能力；至所謂具有必要性及信用性情況者，例如刑事訴
    訟法第159 條之1 、之2 、之3 、之4 、之5 情形，仍例外
    認其有證據能力，然此乃係指法院未於審判期日傳喚相關證
    人到庭，案件僅能依靠該等證人於審判外之陳述以為判斷之
    情形，始需就該等審判外供述證據嚴格依照刑事訴訟法第
    159 條之1 至之5 所定要件一一檢視各該證人之供述，作為
    證據之資格。倘法院已經依據當事人聲請傳喚證人到庭接受
    檢辯雙方之交互詰問，則法院既已透過直接、言詞審理方式
    檢驗過該證人之前之證詞，當事人之反對詰問權亦已受到保
    障得以完全行使之情況下，該等審判外證據除有其他法定事
    由（例如：非基於國家公權力正當行使所取得或私人非法取
    得等，而有害公共利益，即以一般證據排除法則為判斷），
    應認該審判外供述已得透過審判程式之詰問檢驗，而取得作
    為證據之資格，亦即其審判外供述與審判中供述相符部分，
    顯然已經構成具備可信之特別情狀，當然有證據資格（實務
    上之作用常為引用該等陳述與審判中陳述相符，強化該證人
    供述之可信度），其不符部分，作為檢視審判中所為供述可
    信與否之彈劾證據，當無不許之理，甚者，其不符部分倘係
    於司法警察、檢察事務官調查中之供述，作為認定被告犯罪
    與否之證據，亦僅需依照刑事訴訟法第159 條之2 規定，斟
    酌其審判外供述作成外部環境、製作過程、內容、功能等情
    況認為之前供述較為可信，即可取得證據資格，而作為認定
    事實之證據資格（最高法院94 年 度台上字第2507號、95年
    台上字第2515號判決參照）。卷附認定被告戊○○等五人犯
    罪事實有無之相關證據方法之證據能力，茲分述如下：
  (一)告訴人即證人甲○○、丁○○、江支平、庚○○、鄒翰陞及
    乙○○於偵查中向檢察官所為之證述（他字卷第118 頁至第
    120 頁、第123 頁至第124 頁、第133 頁至第135 頁；偵字
    卷第35頁至第37頁、第44頁至第47頁、第51頁至第53頁），
    屬被告以外之人於審判外所為之陳述，依刑事訴訟法第159
    條第1 項規定，雖屬傳聞證據。然現階段刑事訴訟法規定檢
    察官代表國家偵查犯罪、實施公訴，依法其有訊問被告、證
    人及鑑定人之權，證人、鑑定人且須具結，檢察官偵查中向
    被告以外之人所取得之陳述，原則上均能遵守法律規定，不
    致違法取供，其可信度極高，是以，刑事訴訟法於92年2 月
    6 日修正時，即為兼顧理論與實務，以該法第159 條之1 第
    2 項規定，除顯有不可信之情況者外，得為證據。本院審酌
    前開證人於檢察官訊問時，分別經檢察官諭知證人有具結之
    義務及偽證之處罰並命朗讀結文具結擔保其證言之真實性後
    ，以證人身分，於檢察官面前完整、連續陳述經歷，且查無
    違法取證之瑕疵存在，應無顯不可信之情形，依刑事訴訟法
    第159 條之1 第2 項之規定，自均得為證據。
  (二)本件證人甲○○、丁○○、丙○○、鄒翰陞業經本院於審判
    期日傳喚到庭直接言詞審理，行交互詰問程序檢視其證詞之
    憑信性，次予被告詰問之機會，再提示前揭證人警詢筆錄要
    旨由被告依法辯論，揆諸前揭最高法院判決要旨，證人甲○○於偵查中、證人丁○○、共同被告丙○○、鄒翰陞於警詢
    時之證述（他字卷第11頁至第17頁、第36頁至第38頁、第85
    頁至第88頁、第94頁至第97頁、第101 頁至第103 頁；偵字
    卷第10頁至第11頁）與審判中所述相符者，顯然已經構成具
    備可信之特別情狀，當然有證據資格，而有證據能力；與審
    判中所述不符者，作為檢視審判中所述可信與否之彈劾證據
    ，亦無不許之理。
  (三)末查卷附其餘之據以認定被告戊○○等五人犯罪事實有無之
    屬傳聞證據之證據能力，當事人與辯護人於本院審判中均同
    意作為證據，本院審酌各該證據查無有何違反法定程序取得
    之情形，亦無顯有不可信與不得作為證據等情，故認為適當
    ，是均為有證據能力，合先敘明。
二、認定被告犯罪事實之證據與理由
  (一)訊據被告鄒翰陞對於前開犯罪事實於本院審理時坦承不諱，
    被告戊○○、丙○○、庚○○、乙○○固不否認渠等於96年
    5 月11日因甲○○與丁○○至桃園縣大溪鎮舊大溪橋處出遊
    ，遂前往舊大溪橋處，甲○○在舊大溪橋為辛○○與乙○○
    毆打後，乘坐辛○○所駕駛車輛，前往戊○○住處簽發本票
    之事實，然矢口否認有何私行拘禁犯行，被告戊○○辯稱：
    我沒有押甲○○上車，是甲○○自願上車，甲○○也是自願
    簽本票，幫丁○○出離婚贍養費云云；被告丙○○辯稱：我
    沒有押甲○○上車，也沒有開口要甲○○簽本票云云；被告
    庚○○辯稱：我只有順便載丙○○前往現場並順便載丙○○
    回戊○○住處，甲○○受毆之際我還有說不要打了，我是因
    為太緊張才說要將甲○○押上車云云；被告乙○○辯稱：我
    沒有押甲○○上車，是戊○○叫甲○○上車云云。
  (二)經查，前開犯罪事實，業據1.證人甲○○於本院審理時具結
    證稱：我於96年5 月II日與丁○○開車到桃園縣大溪鎮舊大
    溪橋附近，受到戊○○、郭芝薰、庚○○、乙○○、辛○○
    五人騷擾。當天晚上我與丁○○逛逛後要離開，還沒上車，
    就看到辛○○和乙○○駕車擋住我們，他兩人下車來阻止我
    們上車，辛○○與我發生口角，同時戊○○、丙○○及庚○○三人也來到現場，戊○○、郭芝薰指責丁○○不是，過程
    中我要打手機報警，手機被辛○○摔掉，後來辛○○與乙○○拿武器，鄒翰陞手持空心白鐵棒，乙○○拿老虎鉗，兩人
    一起朝我身上猛打，打到白鐵棒彎了，過程中丁○○有出來
    阻擋鄒翰陞但被戊○○拉開，我渾身都是瘀青，甚至我手掌
    縫了六針。郭芝薰看我手上流血，血沾滿身就阻擋辛○○與
    乙○○，他們才沒繼續打。戊○○說把帶我回去簽本票，還
    分配車輛命我坐鄒翰陞的車，鄒翰陞也叫我上車，我當時無
    力反抗，只能接受命令。戊○○他們都沒有送我就醫。到戊○○家後，戊○○的父母、姐姐、丁○○父母都到了。戊○○本來要我通知爸媽，我因此打給我爸，後來戊○○反悔說
    不用叫我爸媽，直接跟我談。戊○○要我簽本票，有人後來
    帶本票來，戊○○、帶本票的人及我就在客廳磋商，戊○○
    說我破壞他婚姻，要我簽本票，說沒簽不能走，當時我受傷
    全身是血也不想再被打，戊○○的人都在外面，我根本沒有
    資格拒絕戊○○要求，就簽1 張80萬、10張5 萬元本票。我
    爸爸接到我電話，雖然有報警，警車過來時，我還有聽到聲
    音，但警察被戊○○遣到屋子外面的人打發走等語。經核證
    人甲○○所證情節甚為詳確，復與其於警詢時與偵查中所證
    情節大致相合（他字卷第11頁至第17頁、第104 頁至第105
    頁），信非空穴來風、任憑己意涉詞誣陷，復與2.證人江支
    平於偵查中證稱：我當天接到我兒子電話，他說被人押到永
    安，因我人在臺北不及趕到，就向派出所報案，但永安派出
    所派人去後對方跟他們說沒事他們就走了，警察打電話給我
    兒子留給我的電話，但進入語音信箱，警察因此誤判只是詐
    騙集團等語（他字卷第123 頁參照），所證稱甲○○遭押至
    被告戊○○住處後，一度曾透過其報警處理情節亦屬相合，
    參見3.證人丁○○於本院審理時證稱：我先生戊○○他們到
    場後，我和戊○○就是一直吵，戊○○很生氣，後來就說上
    車回家處理，我因為很生氣，就說不要坐戊○○的車，就要
    坐辛○○的車，我原本要坐後座，辛○○與乙○○怕我和甲○○坐後座會跳車，就把我們分開，辛○○與乙○○叫我坐
    副駕駛座，甲○○與乙○○則是坐後座。辛○○在車上打電
    話連絡楊慶。甲○○簽本票時，我不在場，楊慶有在，辛○○與乙○○則在屋外等語（本院卷第47頁至第52頁），是依
    其所證，被告戊○○在舊大溪橋現場確有揚言回其住處處理
    其與甲○○之間疑似婚外情乙事，其原先欲與甲○○共乘辛○○之車後座，然被告辛○○與乙○○因擔心渠二人跳車逃
    逸，遂命其乘坐副駕駛座，另推由被告乙○○入座後座，以
    監視甲○○舉動，另辛○○於返回戊○○住處途中撥打電話
    連絡綽號「楊慶」之人，嗣綽號「楊慶」之人即前來磋商甲○○簽發本票乙事，核與證人甲○○所證情事若合符節。另
    見4.證人即共同被告庚○○於偵查中證稱：甲○○被打到手
    流血，鄒翰陞有逼甲○○上車，他把車門打開很大聲的要甲○○上車等語（偵字卷第36頁參照）；被告庚○○並於本院
    行準備程序時自承其有說要將甲○○押上車（本院98年度審
    訴字第3178號卷第27頁背面）；且證人即共同被告乙○○於
    偵查中稱：辛○○把甲○○載回去前，戊○○與丙○○都有
    說要將甲○○帶回去私下解決，這句話兩人都有說等語（偵
    字卷第45頁參照），是依證人庚○○與乙○○自承與所證前
    情，甲○○受毆後，戊○○、丙○○、庚○○均有出言指示
    將甲○○帶回去解決、押上車等語，辛○○並命甲○○乘坐
    其所駕駛之車，甲○○更因此依命乘坐辛○○所駕駛之車輛
    而遭押上車。參諸5.證人即共同被告鄒翰陞於本院審理時具
    結證稱：96年5 月11日晚上有些下雨，我有幫忙戊○○去桃
    園縣大溪鎮大溪橋附近幫忙抓姦。我有摔掉甲○○的手機，
    有拿鐵棒打甲○○，乙○○也有拿東西打甲○○。然後戊○○要甲○○去他家。我、乙○○、甲○○及丁○○坐我車子
    。後來戊○○爸媽拿給我們30萬元，因為抓姦前就有先說好
    要給我們紅包。「（你也不過是受人委託，拿人錢財幫人辦
    事，拍到照片存證就可以了，為何人家要離開，你要過去把
    人家攔下來，怎麼可以這樣擅自作主？）那時他們要走，好
    像有人叫我把他們攔下來，不要讓他們走」、「（誰叫你把
    他們攔下來，不要讓他們走？）戊○○」、「（所以你剛剛
    說你衝過去讓甲○○誤以為你要打他，其實你不是要打他，
    只是要抓他、攔他，是否如此？）是」、「（因為你要抓甲○○不讓他離開，所以甲○○才拿雨傘揮打你，是否如此？
    ）是」、「（等於是甲○○抗拒你的逮捕，所以跟你發生肢
    體衝突，進而你拿棒子打他？）是」、「（同時乙○○也看
    到甲○○抗拒，所以才幫忙你跟上去打甲○○？）對」、「
    （這種種肢體衝突的原因就是因為不讓甲○○離開，要把他
    拉下來，抓下來，是否如此？）是」、「（這時候甲○○會
    上車是被抓上車的嗎？）是戊○○叫他上車的」、「（在大
    溪橋那邊時，固然你講是戊○○指示說把他攔下來、抓下來
    ，後來把甲○○載回家來處理這個問題，是誰指示的？）戊○○」、「（丙○○呢？）她好像也說『全部帶回去好了』
    」等語（本院卷第90頁背面至第101 頁），是依其所證，被
    告戊○○得知丁○○與甲○○欲即駕駛離去，遂指示不得使
    甲○○不得離開現場，被告鄒翰陞與乙○○即承戊○○之指
    示，到場攔阻丁○○與甲○○二人，摔擲甲○○之手機於地
    ，更與甲○○更發生肢體衝突，其後戊○○、丙○○眼見甲○○受毆已不能抗拒，先後表示將甲○○帶回去簽本票、帶
    回去處理等語，藉此妨害自由無誤。另參照證人辛○○繼而
    證稱：「（戊○○在那邊講叫你攔下來的時候，當時他是在
    你身邊還是離你身上一段距離？）就在旁邊」、「（他講得
    很大聲嗎？）滿大聲的」、「（這時候乙○○是否有在你旁
    邊？）有」、「（這麼說是你跟乙○○聽到戊○○大聲的講
    說『把他攔下來抓下來』，你們兩個人才過去的嗎？）對」
    、「（庚○○有沒有跟上來？）有」、「（跟上來阻止你們
    不要抓、不要打，還是說在旁邊看你們抓得怎麼樣？）他在
    旁邊看」等語（本院卷第98頁與該頁背面參照），是證稱被
    告庚○○並無何等攔阻勸架之舉，反而庚○○與辛○○、乙○○二人，均係共同聽聞戊○○之指示，與實際下手攔阻甲○○之辛○○與乙○○二人隨同前往，見辛○○與乙○○已
    然攔阻甲○○得手並毆打甲○○，在旁觀看，俟機而動乙情
    。以證人鄒翰陞所證前情與證人甲○○所證大致相符，證人
    鄒翰陞原係矢口否認犯罪，前所證前情多半對己不利，而本
    毋須故為誣陷被告戊○○、丙○○、庚○○及乙○○損人之
    舉，至己身陷妨害行動自由罪責，而為不利於己之證詞之必
    要，卷內復無證據證明證人鄒翰陞與被告戊○○、丙○○、
    庚○○及乙○○有何宿怨仇恨可言等情，足見證人鄒翰陞所
    證前情，應為可採。再以6.丁○○與甲○○二人之交往關係
    ，業據證人甲○○於本院審理時證稱：當天是我第二次跟丁○○兩人單獨出遊，第一次是白天前往薰衣草森林玩了一天
    ，我與丁○○同事之間兩人交情特別好，丁○○會跟我吐心
    事，我也有幫丁○○買牛仔褲等語（本院卷第42頁、本院卷
    第46頁背面至第47頁參照）；證人丁○○於本院審理時證稱
    ：一直到本案96年5 月11日發生此事，我跟甲○○認識快一
    年，是公司同事，我與甲○○是好朋友，會吐心事，談話蠻
    投機，甲○○也滿體貼的，對於我與甲○○的關係，戊○○
    有暗示我，懷疑我跟甲○○間的關係不是如同我自認的平常
    ，我跟戊○○這段期間也有吵架，分床睡，談到要離婚，因
    為我後來真的受不了想離婚。我跟甲○○交往時，甲○○有
    追求的意思。當天去舊大溪橋，我們有手牽手，他有搭我的
    肩，也有摟我的腰，外人一看，會認為是一對情侶在散步、
    談心，戊○○當下也認定我們外遇等語（本院卷第67頁至第
    72頁參照）；被告本院審理時所辯：丁○○與甲○○出去玩
    不只兩次，丁○○晚上還會跟甲○○去逛街，買一大堆東西
    像衣服、化妝品，丁○○那陣子聚餐前，每次半夜都跟甲○○通電話，電話都拿到廁所去講，電話費也很高等語（本院
    卷第45頁背面至第46頁參照）。是綜觀被告戊○○與證人所
    述情事，可認丁○○與甲○○雖為同事關係，然彼此間談話
    投機且會互吐心事，並有單獨出遊，事發當天兩人尚且牽手
    、搭肩、摟腰，此情均為被告戊○○於事發當時在現場所知
    之，戊○○當下即認定丁○○與甲○○為有婚外情。參照證
    人即戊○○之姐己○○於本院審理時稱：「（甲○○是怎麼
    到戊○○家，這個過程妳在當時是否知道？）我有聽說」、
    「（妳聽說的情況是如何？）戊○○叫丁○○回家，然後丁○○就跟甲○○坐辛○○的車，然後戊○○就跟丙○○坐另
    外一台車」、「（既然是戊○○叫丁○○回家的話，為何把
    一個外人也叫回家？）因為他很生氣」、「（戊○○很生氣
    ，要甲○○跟他回家一起把話說清楚？）戊○○很生氣，他
    叫丁○○與甲○○兩個一起回去」、「（不能等風頭過了，
    隔兩天大家氣消了，心平氣和再來談嗎？）我相信沒有一個
    男人受得了，都已經發生了還要等明天，那乾脆再等一個月
    就好了」等語（本院第88之1 頁至第89頁參照），更見戊○○於事發當時認丁○○與甲○○有婚外情，憤怒至極，絕無
    可能平心靜氣，另擇時日與甲○○處理，非於當日將甲○○
    帶回其處談妥日後解決之道，命甲○○簽發本票，向甲○○
    索賠不可，是有妨害自由之強烈動機甚明。又以7.被告丙○○於警詢時自承：我們原本懷疑我弟媳婦丁○○有外遇，我
    、戊○○及庚○○三人便於96年5 月11日，從楊梅她聚餐的
    餐廳跟蹤她，途中辛○○打電話問我為什麼檳榔攤沒有開，
    我告訴辛○○我在跟蹤弟媳婦，20分鐘後，辛○○與乙○○
    就駕車前來，我們就叫辛○○與乙○○過去跟，20分鐘後辛○○與乙○○回報說，看見他們摟著腰走在一起，但辛○○
    他們被丁○○發現，丁○○與甲○○就要離開。之後辛○○
    與乙○○便開車過去。當初我們與辛○○他們都有講好，事
    成後要分錢給他們，甲○○有簽發130 萬元本票，我們就分
    30萬給辛○○與楊慶他們，錢也分10萬、20萬兩次付清乙情
    （他字卷第37頁、第97頁參照）；核與共同被告辛○○於本
    院審理時證稱：丙○○當天找我們過去，叫我們幫忙抓姦（
    本院卷第61頁參照）；共同被告庚○○於本院審理時證稱：
    我當天去丙○○檳榔攤，她叫我載她去楊梅，我與丙○○先
    到，再來是戊○○，我後來知道是要跟監（本院卷第107 頁
    參照）所證情節，大致相符。是被告戊○○有妨害自由之強
    烈動機，與丙○○於事發前亦懷疑丁○○有婚情事，當日庚○○、辛○○、乙○○均係為丙○○連絡前來，經丙○○告
    以丁○○疑似婚外情乙事，遂前往現場跟蹤、蒐證，且辛○○與乙○○向丙○○、戊○○及在場之庚○○回報甲○○二
    人動向後，戊○○當場即表示不得使甲○○離開現場，已如
    前述，足見被告丙○○確與在場之共同被告，均有妨害自由
    之犯意聯絡、行為分擔無誤。復以8.證人甲○○雖稱其受毆
    後已無力駕車，然甲○○入座辛○○所駕駛之車輛後，戊○○等人明知甲○○受毆後傷勢不輕，竟未及時將之送往醫院
    就醫，一行人反驅車直往戊○○住處，復為簽發本票乙事，
    由辛○○電請「楊慶」專程前來居中斡旋，甚而甲○○簽發
    本票畢後，仍係將其載送回原舊大溪橋之事發地點，由其自
    行負傷駕車離去，足見甲○○自遭辛○○與乙○○二人攔阻
    後，直至其在舊大溪橋獲釋為止，始終一己之行動自由係受
    剝奪，於戊○○住處更係遭私行拘禁。另以9.甲○○遭被告
    戊○○、丙○○、庚○○及辛○○命令乘坐辛○○之車之際
    ，雖未表示有何反對之意思，業據證人甲○○於本院審理時
    證述甚明，然以斯時甲○○為辛○○與乙○○二人阻截，所
    駕駛車輛已遭辛○○駕車堵住，所持手機復遭辛○○摔擲於
    地無從通訊聯絡，己身復遭辛○○與乙○○毆打成傷，尚有
    戊○○、丙○○、庚○○三人在場俟機而動，甲○○之自由
    、財產及身體均已遭被告戊○○等人嚴重侵犯，值此情狀，
    被告戊○○、辛○○、乙○○、丙○○、庚○○等五人既有
    備而來、來勢洶洶，顯不願善罷甘休，倘為些許反對之意思
    表示，恐受遭更激烈侵犯之虞，是自不能以甲○○為求明哲
    保身，是於受命乘坐辛○○車之際毫無吭聲，反證戊○○等
    人無妨害自由之犯行。是以，10.被告戊○○本已疑其妻丁○○與甲○○有不正常男女關係，於舊大溪橋當場目擊其妻丁○○與甲○○單獨出遊，狀甚親密，當即認定丁○○與甲○○有婚外情無誤，遂萌生妨害自由之強烈動機，與在場之丙○○、庚○○、辛○○及乙○○五人基於共同妨害自由之犯
    意，由辛○○與乙○○下手攔阻甲○○，辛○○摔擲甲○○
    之手機於地，辛○○與乙○○分別持器毆打甲○○，戊○○
    、丙○○及庚○○俟機而動，期間丁○○欲阻止辛○○反為
    戊○○拉開，經丙○○勸阻後辛○○與乙○○始行停手，戊○○、丙○○、庚○○復先後表示將甲○○押回去簽本票等
    語，辛○○命甲○○乘坐辛○○所駕駛之車輛，由乙○○入
    座後座監視甲○○舉動，由戊○○與庚○○分別駕駛車輛押
    運監管，辛○○途中去電綽號「楊慶」之人斡旋簽發本票之
    事，嗣至戊○○住處，甲○○即受私行拘禁，戊○○復利用
    甲○○處前已受暴且行動自由受剝奪、至戊○○住處已受私
    行拘禁且在場人數極端劣勢之情形下，對甲○○稱：「不簽
    本票你休想離開」等語，脅迫甲○○簽本票，甲○○始得釋
    放等情，確然無疑。
  (三)訊據被告戊○○、丙○○、庚○○、乙○○雖以前開前詞置
    辯云云。然查：1.渠等犯行不惟經證人甲○○指證歷歷，並
    有證人丁○○之證詞可參，更據共同被告庚○○、辛○○、
    乙○○彼此於偵查及審判中自承與指證如前，以本件共同被
    告彼此之間，素無仇怨嫌隙，復經傳到庭以具結方式擔保證
    詞之可信性，實無於妨害自由犯行之外，甘冒觸犯偽證罪責
    ，故意虛構言詞相互誣陷之必要，且以前開證詞經勾稽比對
    ，內容係大致相合，堪認前開妨害自由情節係屬可信。2.另
    被告丙○○雖以前開情詞置辯。然參見被告辛○○、乙○○
    均為丙○○所開設之檳榔攤常客，被告庚○○更與丙○○有
    生意往來，彼等關係為丙○○、庚○○、辛○○、乙○○等
    人坦認無誤，且庚○○、辛○○、乙○○事發當日三人均係
    為丙○○連絡，經丙○○告以丁○○疑似婚外情乙事，遂前
    往現場跟蹤蒐證，且辛○○與乙○○向丙○○、戊○○及在
    場之庚○○回報甲○○二人動向後，戊○○當場即表示不得
    使甲○○離開現場，已如前述，足見被告丙○○確與在場之
    共同被告，均有妨害自由之犯意聯絡。參照證人辛○○於本
    院審理時、證人乙○○於偵查中，均指證甲○○受毆，戊○○稱將甲○○帶回去處理後，丙○○亦有表示將甲○○帶回
    去處理等語，甚為一致，是認被告丙○○亦有妨害自由之犯
    行甚明。3.再被告庚○○雖辯稱其當日僅係受丙○○之請，
    順道駕駛其自小貨車搭載丙○○前往現場，並順便載丙○○
    離開現場，甲○○受毆之際，其尚稱不要打了云云，然查，
    於甲○○受押乘坐辛○○所駕駛車輛之際，被告庚○○尚且
    與戊○○、辛○○駕駛車輛隨行前往戊○○住處，衡諸丙○○於是時情況，非不能乘坐其弟戊○○之車抵達或離開現場
    ，何須特意請求關係較為疏遠之庚○○全程接送？甚且放任
    庚○○目擊全程犯罪事跡？庚○○將丙○○載送回戊○○住
    處，亦可先行離去，何須與丙○○、辛○○、乙○○三人在
    戊○○屋外逗留？另庚○○果有如其所稱，於甲○○受毆之
    際出面勸阻，何以自偵查至本院審理時，除共同被告辛○○
    以外，無人提及此事？另證人辛○○固然於本院審理時證稱
    ：「（剛剛說庚○○到的時候他沒有說打，但也沒有說不要
    打，只是沒說什麼話，就在旁邊看而已，但是庚○○講說他
    有阻止你們不要打，不然甲○○可能會被打得更慘，到底誰
    對？）我是沒有聽到他說這句話，我只有聽到好像有人講說
    不要打」、「（你聽到好像有人講說不要打，但你說你沒有
    聽到庚○○講怎麼樣？）因為那時候很吵」、「（講不要打
    的那個聲音是男生還是女生，你是否聽得出來？）男孩子」
    、「（這個男的是誰？）我只有聽到有人說不要打了而已」
    等語（本院卷第116 頁參照），然據證人辛○○於本院審理
    時原本證稱被告庚○○並無何等攔阻勸架之舉，反而庚○○
    與辛○○、乙○○二人，均係共同聽聞戊○○之指示，與實
    際下手攔阻甲○○之辛○○與乙○○二人隨同前往，見辛○○與乙○○已然攔阻甲○○得手並毆打甲○○，即在旁觀看
    ，俟機而動乙情，已如前述，顯見共同被告辛○○證稱其與
    乙○○毆打甲○○之際有聽聞一男子出言勸阻云云，無非係
    經本院再次質之被告庚○○有無勸架之舉，附和被告庚○○
    之詞，不可採信。況縱認被告辛○○稱有男子出言勸阻，然
    亦未具體指明該勸架之男子為誰，自無從認定該姓名年籍不
    詳之人為庚○○。是認，被告庚○○駕駛其自小貨車搭載丙○○與戊○○會合後，丙○○雖已可乘戊○○之車離去，然
    庚○○尚在現場跟監，聽聞戊○○下達攔阻甲○○之指示後
    ，與實際下手攔阻甲○○之辛○○與乙○○二人隨同前往，
    見辛○○等二人已然攔阻甲○○得手並毆打甲○○，仍毫無
    攔阻勸架之舉，反係在旁觀看，俟機而動，其後跟隨戊○○
    與辛○○所駕駛車輛前往戊○○住處，更係沿途監管，俾免
    甲○○逃脫於途，參諸被告庚○○既於本院行準備程序時自
    承其當場亦有表示將甲○○押上車乙情，凡此種種，足見被
    告庚○○與其他共同被告亦有妨害自由之犯意聯絡與行為分
    擔，甚為顯然。4.至被告戊○○辯稱：是甲○○自願意簽本
    票，幫丁○○出離婚贍養費云云，雖有證人丁○○證詞與共
    同被告丙○○之供述附和。然丙○○即為本案共同被告復為
    戊○○之姐，所為有利於被告戊○○之證詞可信與否，本即
    有疑。另參諸此事發生後，證人丁○○與被告戊○○並未離
    異，反轉為復合，證人丁○○之戶籍與現住地均係桃園縣新
    屋鄉永安村7 鄰下庄子164 號，係與被告戊○○同址，業據
    證人丁○○與被告戊○○述明一致在卷，證人丁○○更於本
    院審理時證稱：「（甲○○就是一個打腫臉充胖子的人？）
    對」、「（後來妳跟戊○○為什麼沒有離婚？）我覺得我太
    對不起他了」等語（本院第77頁與該頁背面參照），遍觀證
    人丁○○親歷事發現場，兩次到庭作證對於案發情形細節多
    有記憶，然答稱：「我怎麼知道」、「我沒有聽到」、「我
    沒有看到」云云（本院卷第47頁至第49頁參照），多係事涉
    不利於被告戊○○之事，實有脫免被告戊○○妨害自由之罪
    責之嫌，是認證人丁○○故為利於被告於戊○○之證言，自
    不能以玆為佐證被告戊○○所辯屬實。參見證人即戊○○之
    姊己○○於本院審理時證稱：當晚我接到丙○○電話，她說
    丁○○跟外面的男生在大溪約會被發現，我先回到家，戊○○、丙○○後來回來，然後丁○○、甲○○進屋，接著大家
    吵的沒完沒了，這時候楊慶來了，丁○○說要離婚，楊慶問
    戊○○意見，戊○○說離婚是不可能的。「（在這天晚上，
    你們家人的態度是希望戊○○跟丁○○離婚嗎？）沒有」等
    語（本院卷第80頁背面至第82頁背面參照），顯見被告戊○○當天並無絲毫與丁○○離婚之念頭，戊○○家人對於離婚
    乙事亦不表同意，參照當日居中斡旋之真實姓名年籍不詳綽
    號「楊慶」之人，與戊○○及丁○○雙方家庭既非親朋故舊
    、知交好友，亦非熟知法律或望重鄉里之地方仕紳，係以寄
    放電子遊戲機台為業，據證人己○○與辛○○述明在卷，衡
    諸常情，託予此等人物處理者，絕無可能係被告戊○○與丁○○二人離婚與否之婚姻大事，則被告戊○○與丁○○離婚
    與否，因被告戊○○與其家人反對，尚在未定之天，苟如此
    ，甲○○所簽之本票數紙，豈有如被告戊○○所言，係為幫
    丁○○支付離婚後之贍養費而自願簽發之可能？證人己○○
    亦證稱：「（你們是在處理什麼事情要甲○○解決？）今天
    甲○○勾引別人老婆，他應該要對人家的老公怎麼交代，問
    他要怎麼樣…到底甲○○是要負什麼責任」、「（講白了，
    那天處理的事情不是戊○○跟丁○○要不要離婚的事情，純
    粹是甲○○涉嫌勾引人家老婆，破壞人家家庭要如何跟戊○○賠罪、賠償的事情？）不是，不是賠償，要給他一個交代
    」、「（所以剩下的就是甲○○對不起戊○○，他如何來表
    示或如何賠償的事情由楊慶來處理？）是」等語（本院卷第
    83 頁 、第84頁、第85頁背面參照），顯見甲○○簽發本票
    之舉，絕非如被告戊○○所辯係甲○○自願為幫丁○○離婚
    並支付贍養費，純係被告戊○○眼見丁○○與甲○○私下出
    遊、狀甚親暱，遂認定丁○○與甲○○有發生婚外情乙事，
    要求甲○○簽發本票，賠償其所受損害而發。
  (四)綜上所述，被告戊○○、丙○○、庚○○、辛○○及乙○○
    五人確共同於前開時地剝奪甲○○之行動自由復私行拘禁之
    ，所辯無非飾卸之詞，洵無可取，渠等妨害自由犯行均堪以
    認定，應依法論科。
三、論罪科刑之法律依據
  (一)按刑法第302 條第1 項所謂其他非法方法剝奪人之行動自由
    ，係對於同條項私行拘禁之補充規定，上訴人將人私行拘禁
    ，同條項既有明文，按之主要規定優於補充規定原則，自不
    應宣告補充規定之罪名（最高法院30年上字第1693號判例參
    照）。是核被告戊○○、丙○○、庚○○、鄒翰陞及乙○○
    所為，均係犯刑法第302 條第1 項之私行拘禁罪。按刑法第
    302 條之妨害自由罪，係妨害他人自由之概括的規定，故行
    為人具有一定目的，以非法方法剝奪人之行動自由者，除法
    律別有處罰較重之規定（例如略誘及擄人勒贖等罪），應適
    用各該規定處斷外，如以使人行無義務之事，或妨害人行使
    權利為目的，而其強暴脅迫復已達於剝奪人行動自由之程度
    ，即祇成立本罪，不應再依同法第304 條論處。誠以此項使
    人行無義務之事，或妨害人行使權利之低度行為，應為非法
    剝奪人之行動自由之高度行為所吸收，不能以其目的係在使
    人行無義務之事，或妨害人行使權利，認為係觸犯刑法第
    302 條第1 項及第304 條第1 項之二罪名，而依同法第55
    條從一重處斷（最高法院93年臺上字第3309號判決意旨參照
    ）。次按刑法第305 條之恐嚇罪，係指單純以將來加害生命
    、身體、自由、名譽、財產之事，恐嚇他人致生危害於安全
    者而言，如對於他人之生命、身體等，以現實之強暴脅迫手
    段加以危害要挾，使人行無義務之事或妨害人行使權利，則
    應構成刑法第304 條之強制罪，而非同法第305 條之恐嚇安
    全罪（最高法院72年度臺上字第5618號判例意旨參照）。準
    此，被告戊○○等人攔阻甲○○後，以強暴手段將甲○○所
    持手機摔擲於地，妨害甲○○利用電話通信之權利，暨被告
    戊○○在其住處又對甲○○脅迫：「如果不簽本票你別想回
    去」等語，意欲以此壓制被害人甲○○之自主決定權利，揆
    諸前開最高法院判例、判決意旨，此等以強暴與脅迫手段之
    強制行為，均應為高度之私行拘禁犯行所吸收，不另論罪。
  (二)另公訴意旨以被告戊○○、丙○○對甲○○脅迫簽本票之行
    為成立刑法第346 條第1 項之恐嚇取財罪，並認與被告所為
    刑法第302 條第1 項之妨害自由犯行，應予分論併罰，然被
    告戊○○既因主觀上認定丁○○與甲○○婚外情，為向甲○○索賠其所受損害，遂命甲○○簽發本票，尚無不法所有意
    圖，應僅成立強制犯行，雖此強制犯行復為私行拘禁犯行所
    吸收，業如上述，然公訴意旨所引刑法第346 條第1 項之恐
    嚇取財罪，法條尚有違誤，起訴犯罪事實既為同一，爰依法
    變更起訴書所引應適用之法條。再公訴意旨雖認被告庚○○
    、辛○○、乙○○未成立刑法第346 條第1 項之恐嚇取財犯
    嫌，然此部分強制犯行為渠等私行拘禁犯行所吸收，是亦為
    犯罪事實之一部，為起訴效力所及，依審判不可分原則，自
    應併予審判。
  (三)被告戊○○、丙○○、庚○○、鄒翰陞及乙○○五人所為私
    行拘禁之犯行，有犯意聯絡與行為分擔，依刑法第28條之規
    定，為共同正犯。
  (四)被告鄒翰陞被告前有如事實欄一(一)所載之犯罪科刑執行情形
    ，有臺灣高等法院被告前案紀錄表在卷可稽，其於有期徒刑
    執行完畢後5 年內，故意再犯本件有期徒刑以上之罪，為累
    犯，依刑法第47條第1 項之規定，加重其刑。
  (五)爰審酌被告辛○○坦認犯行，被告戊○○、丙○○、庚○○
    、乙○○四人犯後則矢口否認，未見悔意，被告戊○○雖未
    親手對甲○○實施何等暴力行為，然為取得因其妻丁○○婚
    外情所受損害之賠償，不思以和平合法方式為之，居中主導
    整起犯罪歷程，先命鄒翰陞等攔阻甲○○在前，趁甲○○受
    毆已不能抗拒命將甲○○押回其住處簽本票，更在其住處利
    用甲○○受私行拘禁種種不利之情形脅迫甲○○簽本票在後
    ，實係於本件犯行擔任主要角色之地位，甲○○受渠等犯行
    不惟人身受束、財產、身體均連帶受有損害，並因此依命簽
    本票金額達130 萬元之大額，顯見甲○○意思自主遭受妨害
    甚巨，兼衡被告丙○○、庚○○、鄒翰陞及乙○○於本件犯
    罪歷程所扮演之角色暨被告戊○○等人犯行之目的、動機、
    手段、素行、生活狀況、智識程度等一切情狀，各量處如主
    文所示之刑，並諭知易科罰金之折算標準，以昭炯戒。
貳、不受理部分
一、公訴意旨略以：被告乙○○、鄒翰陞二人（辛○○涉犯傷害
    部分檢察官並未起訴），與告訴人甲○○於96年5 月11 日
    晚上9 時許，在桃園縣大溪鎮舊大溪橋處，發生口角爭執，
    被告乙○○、鄒翰陞二人竟基於共同傷害人身體之犯意連絡
    ，分別徒手及持棍子毆打告訴人，致告訴人受有左手裂傷（
    3 公分乘0.5 公分）、右上臂瘀青（6 公分乘3 公分）、左
    大腿後瘀紅（16公分乘2 公分）、右大腿瘀青（10公分乘5
    公分）、左小腿瘀紅（16公分乘2 公分）、左肩瘀紅（6 公
    分乘0.5 公分）、右肩瘀紅（13公分乘1 公分）及右臀瘀紅
    （8 公分乘0.5 公分）等傷害，因認被告乙○○係涉犯刑法
    第277 條第1 項傷害罪嫌等語。
二、按告訴乃論之罪，告訴人於第一審辯論終結前，得撤回其告
    訴；告訴乃論之罪，對於共犯之一人告訴或撤回告訴者，其
    效力及於其他共犯；告訴乃論之罪，其告訴經撤回者，法院
    應諭知不受理之判決，刑事訴訟法第238 條第1 項、第239
    條前段、第303 條第3 款、第307 條分別定有明文。經查，
    被告鄒翰陞與乙○○所為傷害犯嫌，業據證人甲○○於本院
    審理時具結證稱：「（辛○○跟乙○○兩人是一起打你還是
    先後打你？）一起」等語（本院卷第32頁參照），且據證人
    鄒翰陞於本院審理時證稱：我先拿鐵棒打甲○○，乙○○也
    拿東西過來打甲○○，是為了要幫忙我等語（本院卷第93頁
    、第97頁背面），足見係被告鄒翰陞與乙○○基於傷害之犯
    意聯絡共同為之。公訴意旨誤認被告鄒翰陞與乙○○所為傷
    害犯嫌不具共同正犯關係，尚有違誤。被告辛○○與乙○○
    暨共同涉犯傷害罪嫌，被告辛○○部分業經告訴人甲○○98
    年8 月20日以刑事撤回告訴狀向臺灣桃園地方法院檢察署撤
    回告訴乙事，有撤回告訴狀在卷可稽（偵字卷第73頁參照）
    ，揆諸前揭法條之規定，告訴人撤回告訴之效力，自應及於
    共同正犯乙○○，是就被告乙○○涉犯傷害犯嫌部分，應為
    不受理判決之諭知。
據上論斷，應依刑事訴訟法第299 條第1 項前段、第300 條、第
303 條第3 款，刑法第302 條第1 項、第28條、第47條第1 項，
第41條第1 項前段，刑法施行法第1 條之1 第1 項、第2 項前段
，判決如主文。
本案經檢察官簡方毅到庭執行職務。
中    華    民    國    99    年    5     月    20    日
                  刑事第十一庭  審判長法  官  蔡榮澤
                                      法  官  林蕙芳
                                      法  官  吳宗航
以上正本證明與原本無異。
如不服本判決應於收受本判決後10日內向本院提出上訴書狀，並
應敘述具體理由，如未敘述上訴理由者，應於上訴期間屆滿後20
日內補提理由書狀於本院（均須按他造當事人之人數附繕本）「
切勿逕送上級法院」。
                                      書記官  鄭乃甄
中    華    民    國    99    年    6     月    4     日
附錄本案論罪科刑依據之法條：
中華民國刑法第302條
私行拘禁或以其他非法方法，剝奪人之行動自由者，處5 年以下
有期徒刑、拘役或3 百元以下罰金。
因而致人於死者，處無期徒刑或7 年以上有期徒刑，致重傷者，
處3年以上10年以下有期徒刑。
第1項之未遂犯罰之。

司法院資訊處製作；財團法人民間司法改革基金會備份。
